【裁判字號】    98,簡上,112
【裁判日期】    980512
【裁判案由】    偽造文書
【裁判全文】
臺灣臺北地方法院刑事判決             98年度簡上字第112號
公  訴  人  臺灣臺北地方法院檢察署檢察官
上  訴  人
即  被  告  甲○○
上列上訴人因偽造文書案件，不服本院民國98年2月19日98年度
簡字第283號第一審判決（聲請簡易判決處刑書案號：98年撤緩
偵字第1號）本院管轄之第二審合議庭判決如下：
    主  文
上訴駁回。
甲○○緩刑貳年。
    犯罪事實
一、甲○○於民國96年1月24日上午4時30分許，駕駛車牌號碼
    6D-8370號自用小客車，行經臺北市○○區○○路15號前時
    ，為警攔檢測試吐氣所含酒精濃度達每公升0.37毫克；詎甲
    ○○為規避處罰，竟基於偽造私文書之犯意，假冒其兄乙○
    ○之名義，接續在臺北市政府警察局舉發違反道路交通管理
    事件通知單之移送聯及存根聯之「收受通知聯者簽章」欄上
    偽造「乙○○」之署押2枚（舉發通知單為1式3聯，第1聯為
    通知聯，第2聯為移送聯，第3聯為存根聯，第1聯不需簽名
    ，甲○○在第2聯即移送聯上偽簽「乙○○」之署押，可複
    寫至第3聯，共計偽簽「乙○○」之署押2枚）、臺北市政府
    警察局舉發交通違規移置保管車輛通知單之收據及通知聯、
    交付聯、處理聯、存根聯上「車內已無貴重物品駕駛人（或
    車主）確認後簽章」欄及「通知聯者簽章收受收據及限期領
    回」欄上偽造「乙○○」之署押共8枚（移置保管車輛通知
    單為1式4聯，第1聯為收據及通知聯，第2聯為交付聯，第3
    聯為處理聯，第4聯為存根聯，甲○○在第1聯之上開2欄位
    內偽簽署押，均可複寫至第2、3、4聯，共偽簽「乙○○」
    之署押8枚）、酒精濃度測定單上「被測人」欄上偽造「乙
    ○○」之署押共3枚（值勤員警一共列印3張酒精濃度測定單
    ，1張為移送單、另2張為存查單，甲○○於每張酒精濃度測
    定單各偽簽「乙○○」之署押1枚，共偽簽「乙○○」之署
    押3枚），而表示乙○○為違規人而領收舉發違反道路交通
    管理事件通知單及舉發交通違規移置保管車輛通知單之意，
    復將上開舉發違反道路交通管理事件通知單之移送聯、存根
    聯及舉發交通違規移置保管車輛通知單之交付聯、處理聯及
    存根聯持交員警而行使之，足以生損害於乙○○及警察機關
    對於違反道路交通管理處罰條例案件舉發之正確性。嗣因乙
    ○○接獲臺北市交通裁決所之交通裁決書，始知身分遭冒用
    ，而報警查悉上情。
二、案經乙○○訴由臺北市政府警察局松山分局報告臺灣臺北地
    方法院檢察署檢察官偵查後為緩起訴處分，嗣因甲○○另涉
    傷害案件經檢察官提起公訴，前開緩起訴處分則由檢察官依
    法撤銷而聲請簡易判決處刑。
    理  由
一、訊據被告乙○○對於上揭犯罪事實坦承不諱，核與告訴人乙
    ○○之指訴情節相符，復有臺北市政府警察局舉發違反道路
    交通管理事件通知單、臺北市政府警察局舉發交通違規移置
    保管車輛通知單、酒精濃度測定單各1份在卷可稽，被告自
    白與事實相符，應可採信。本件事證明確，被告犯行堪以認
    定，應予依法論科。
二、按在舉發違反道路交通管理事件通知單「收受通知聯者簽章
    」欄內偽簽他人姓名，自不待依據習慣或特約，單從形式上
    觀察，即足以知悉係表示由該他人名義出具領收通知聯之證
    明，此與事先在印妥內容之收據上偽簽他人姓名之情形，無
    分軒輊，當然屬於刑法第210 條所稱之私文書（最高法院83
    年度台上字第6631號著有判例意旨可資參照）。本件上訴人
    於舉發違反道路交通管理事件通知單、舉發交通違規移置保
    管車輛通知單上偽簽「乙○○」，虛以表示乙○○已收受該
    通知單，復交予執勤警員，顯然就該等具有私文書性質之通
    知單內容有所主張而行使之，足以生損害於警察機關對道路
    交通管理處罰之正確性及乙○○。核上訴人此部分所為，係
    犯刑法第216條、第210條之行使偽造私文書罪。又依卷附酒
    精濃度測定單所示，其製作權人為執勤警員，被告在其上之
    「被測人」欄上簽名，僅係表明被測人為何人並對該測試結
    果無異議而已（最高法院91年度台上字第1884號判決意旨參
    照）。是上訴人在酒精濃度測定單被測人欄上偽簽署押，並
    非表示收受該酒精濃度測定單之意，應係犯刑法第217條第1
    項之偽造署押罪，而該酒精濃度測定單顯不具收據之性質，
    自非刑法規定之文書，其持之交還執行酒精濃度測試之警員
    ，亦非行使偽造文書。而行為人就同一犯罪構成事實，以單
    一行為之數個舉動接續進行，以實現一個犯罪構成要件，侵
    害同一法益，係成立一個罪名之接續犯，雖接續犯於犯罪行
    為完畢之前，其各個舉動與該罪之構成要件相符，但行為人
    主觀上係以其各個舉動僅為全部犯罪行為之一部，而客觀上
    ，亦認係實施一個犯罪，是以僅成立一個罪名。上訴人為掩
    飾身份逃避刑罰，冒用乙○○名義在附表所示之舉發違反道
    路交通管理事件通知單、舉發交通違規移置保管車輛通知單
    及酒精濃度測定單上，偽造署押，仍屬基於逃避刑責之動機
    以單一犯意接續多次為偽造署押之行為，侵害單一法益，應
    為接續犯，屬單純一罪。上訴人偽造署押係偽造私文書之部
    分行為；又上訴人偽造後復持以行使，其偽造私文書之低度
    行為已為行使之高度行為所吸收，均不另論罪。
三、又上訴人犯罪時間係在96年4月24日以前，雖因另案通緝而
    觸犯本案，所犯仍符合中華民國九十六年罪犯減刑條例第2
    條所定之減刑條件，應依該減刑條例第2條第1項第3款之規
    定，減其宣告刑二分之一。
四、原審依刑事訴訟法第449條第1項前段、第3項、第450條第1
    項、第454條第2項，刑法第216條、第210條、第41條第1項
    前段、第219條，中華民國九十六年罪犯減刑條例第2條第1
    項第3款、第7條、第9條，判處上訴人有期徒刑3月，減為有
    期徒刑1月15日，並諭知易科罰金之折算標準及沒收偽造「
    乙○○」署押共13枚，經核認事用法均無違誤，原審亦審酌
    上訴人冒用其兄之名偽造署押，造成當事人人別資料登載錯
    誤，及上訴人之智識程度、犯罪所生危害、犯罪後坦承犯行
    等一切情狀，而量處前揭所示刑罰，是原審量定刑罰並無明
    顯失出，上訴人指摘原判決不當，非有理由，上訴應予駁回
    。
五、末查，上訴人前未曾受有期徒刑以上刑之宣告，有臺灣高等
    法院被告前案紀錄表可參，且於緩起訴處分期間內，向指定
    之新店市圖書館履行70小時之義務勞務完畢，此有臺灣臺北
    地方法院檢察署義務勞務工作日誌、緩起訴處分義務勞務成
    效問卷可佐（97年緩護勞字第37號），本院認被告經此偵審
    程序及刑之宣告後，當能知所警惕，信無再犯之虞，是認所
    宣告之刑以暫不執行為適當，爰宣告緩刑如主文所示，以勵
    自新。
據上論斷，應依刑事訴訟法第455條之1第1項、第3項、第368條
，刑法第74條第1項第1款，判決如主文。
本案經檢察官柯木聯到庭執行職務
中    華    民    國    98    年    5     月    12    日
                  刑事第八庭  審判長法  官  陳德民
                                    法  官  詹慶堂
                                    法  官  楊蕙芬
以上正本證明與原本無異。
不得上訴。
                                    書記官  馬正道
中    華    民    國    98    年    5     月    12    日
附錄法條：
中華民國刑法第216條
（行使偽造變造或登載不實之文書罪）
行使第 210 條至第 215 條之文書者，依偽造、變造文書或登載不實
事項或使登載不實事項之規定處斷。
中華民國刑法第210條
（偽造變造私文書罪）
偽造、變造私文書，足以生損害於公眾或他人者，處 5 年以下有期徒刑。


司法院資訊處製作；財團法人民間司法改革基金會備份。
